【裁判字號】    89,台上,344
【裁判日期】    890120
【裁判案由】    違反毒品危害防制條例
【裁判全文】
最高法院刑事判決                                八十九年度台上字第三四四號
    上  訴  人  丁○○
                乙○○
                甲○○
                丙○○
    右  一  人
    選任辯護人  葉潛昭律師
右上訴人等因違反毒品危害防制條例案件，不服台灣高等法院中華民國八十八年十月
一日第二審判決（八十八年度上訴字第一七五四號，起訴案號：台灣台北地方法院檢
察署八十六年度偵字第二七三一九號），提起上訴，本院判決如左：
    主  文
原判決撤銷，發回台灣高等法院。
    理  由
本件原判決撤銷第一審之科刑判決，改判依牽連犯關係，從一重論處上訴人丁○○、
乙○○、甲○○共同連續販賣毒品罪刑（各處無期徒刑，均褫奪公權終身）；論處上
訴人丙○○販賣毒品（累犯）罪刑（處無期徒刑，褫奪公權終身），固非無見。
惟查：(一)丁○○於法務部調查局訊問時供稱：「……，而我則與丙○○聯繫，約定於
（民國八十六年）十二月七日下午先行交易二大件（重量約一千四百公克）毒品，價
格為新台幣（以下同）一百六十八萬元，而當日下午六時左右，我亦是在希爾頓飯店
附近收取丙○○交付之一百六十八萬元貨款後，將事先存有二大件毒品的儲物櫃（地
點在台北市大亞百貨公司後門街道的一處公共場所，詳細地址我不清楚）鑰匙交由丙
○○自行前去提取；剩餘的三大件毒品則約定在今（九）日下午進行交易，我與丙○
○於今（九）日下午六時在希爾頓飯店碰面，並向他收取二百五十五萬元貨款後，即
將乙只由甲○○事先存放有三大件毒品（二十塊海洛因磚）之儲物櫃鑰匙交予丙○○
，另交給他一張由我書寫之紙條，指示他如何至新光三越百貨公司地下一樓找到該儲
物櫃，提取毒品。」，嗣於檢察官偵查中，亦為同樣之供述（以上見偵查卷第十六、
三十六頁）。而丙○○於調查局訊問及檢察官偵查中則堅稱，其雖與丁○○約定一次
交易五大件（每件七百公克）毒品，但因無法湊足購買毒品之全部款項，故僅於八十
六年十二月九日下午六時許，向丁○○購買三件，並交付現金二百五十五萬元云云（
見同上卷第九、十、三十三頁）。關於丙○○究係向丁○○購買海洛因三件抑或五件
，二人所述不一，原審並未釐清何人所供較為真實可採，遽謂二人之供詞互核一致（
見原判決第十六頁第八、九行），而均以之作為判決基礎，並據以認定丁○○第一次
之二件毒品係賣與不詳姓名者，第二次之三件毒品則賣與丙○○，顯有應於審判期日
調查之證據未予調查及證據上理由矛盾之違法。(二)次按犯販賣毒品之罪者，其供犯罪
所用或因犯罪所得之財物，均沒收之，肅清煙毒條例第十三條第一項定有明文。原判
決既認定原判決附表二編號（一）至（六）所示之物，及原判決附表四所示之物，為
供丁○○、乙○○、甲○○販賣毒品所用之物，該附表二編號（七）之現款四百二十
三萬元，係其等販賣毒品所得款，自應依上開條例第十三條第一項宣告沒收，乃原判
決並未適用該條項，而適用刑法第三十八條第一項第二款規定諭知沒收，即有適用法
則不當之違法。且依原判決事實欄所載，偽造之貼有丁○○照片之新加坡護照一本，
在上開犯罪期間內似未行使，如何能謂係供犯罪所用之物，原判決未予究明，即認定
係供犯罪所用，亦有理由不備之可議。上訴人等上訴意旨，分別執以指摘原判決違法
，非無理由，應認原判決有撤銷發回更審之原因。又本件係毒品危害防制條例公布前
繫屬之案件，依修正後規定處理，併予指明。
據上論結，應依刑事訴訟法第三百九十七條、第四百零一條，判決如主文。
中      華      民      國    八十九    年      一      月     二十     日
                              最高法院刑事第十一庭
                                  審判長法官  莊  登  照
                                        法官  洪  明  輝
                                        法官  蔡  清  遊
                                        法官  黃  一  鑫
                                        法官  林  秀  夫
      右正本證明與原本無異
                                              書  記  官
中      華      民      國    八十九    年      一      月    二十六    日


司法院資訊處製作；財團法人民間司法改革基金會備份。
